【裁判字號】    97,簡上,1091
【裁判日期】    980225
【裁判案由】    詐欺
【裁判全文】
臺灣臺中地方法院刑事判決   97年度簡上字第1091號
上  訴  人  臺灣臺中地方法院檢察署檢察官
被      告  甲○○
上列上訴人因被告詐欺案件，不服本院臺中簡易庭中華民國97年
10月16日97年度簡字第1104號第一審刑事簡易判決（起訴案號：
臺灣臺中地方法院檢察署97年度偵字第18070號、第19706號）提
起上訴，及移送併辦（臺灣臺中地方法院檢察署97年度偵字第26
431號），本院管轄之合議庭判決如下：
    主    文
原判決撤銷。
甲○○幫助意圖為自己不法之所有，以詐術使人將本人之物交付
，處有期徒刑伍月，如易科罰金，以新臺幣壹仟元折算壹日。
    犯罪事實
一、甲○○可知國內社會上層出不窮之詐騙集團或不法份子為掩
    飾其不法行徑，避免執法人員之追究及處罰，經常利用他人
    之存款帳戶掩人耳目，在客觀上能預見將自己金融帳戶存摺
    、印章、提款卡連同密碼交付予他人使用，足供他人作為詐
    騙財物匯款之工具，而幫助他人從事詐欺等不法犯行，竟不
    違背其本意下，於民國97 年4月17日，在臺中縣豐原市○○
    路之「三皇三家」飲食店旁停車場，將其所有之彰化銀行豐
    原分行帳號00000000000000號帳戶（下稱彰化銀行帳戶）、
    第一商業銀行豐原分行帳號00000000000號帳戶（下稱第一
    商銀帳戶）、后里鄉農會帳號00000000000000號帳戶（下稱
    后里鄉農會帳戶）及兆豐商業銀行帳戶（帳號不詳）等4家
    金融機構帳戶之存摺、提款卡含密碼、印章等物，交付給姓
    名年籍不詳、自稱「陳專員」之成年男子，供為詐騙他人使
    用之工具。嗣「陳專員」與其所屬之詐騙集團不詳姓名之人
    基於意圖為自己不法所有之詐欺犯意聯絡而遂行下述詐欺取
    財行為：
（一）於97年4月21日上午9時40分許，佯稱為金管會主任，撥打
      電話給丙○○，並向丙○○誆稱：丙○○被冒用當銀行人
      頭，銀行帳戶將被凍結云云，致丙○○陷於錯誤，於翌日
      即22日上午11時許，依指示自帳戶內提領出存款後，在高
      雄市○○○路36號之彰化銀行，匯款新臺幣（下同）64萬
      7,800元至甲○○之上開彰化銀行帳戶內，並旋遭不詳姓
      名之人將上開款項提領殆盡。嗣經丙○○發覺受騙而報警
      處理，始經警循線查獲上情。
（二）於97年4月21日下午3時許，佯稱為警政署防偽科警官及金
      管會主任，撥打電話給戊○○○誆稱：戊○○○有洗錢之
      嫌，要配合調查，並將錢轉至監管帳戶云云，致戊○○○
      陷於錯誤，於同日下午3時20分許，在高雄市三民區○○○路75號之第一商業銀行三民分行，臨櫃匯款24萬5,800
      元至甲○○之上開第一商銀帳戶內，並旋遭不詳姓名之人
      將上開款項提領殆盡。嗣經戊○○○發覺受騙而報警處理
      ，始經警循線查獲上情。
（三）於97年4月29日下午2時30分許，佯稱為乙○○之友人，撥
      打電話給乙○○，並向乙○○謊稱：因急需用錢，要借10
      萬元云云，致乙○○陷於錯誤，遂於翌日即30日上午10時
      30 分許，在臺北市○○○路○段之郵局，臨櫃匯款10萬元
      至甲○○之上揭后里鄉農會帳戶內，並旋遭不詳姓名之人
      將上開款項提領殆盡。嗣經乙○○發現受騙而報警處理，
      始經警循線查獲上情。
二、案經臺中縣警察局大甲分局及臺中縣警察局豐原分局報請臺
    灣臺中地方法院檢察署檢察官偵查起訴，經本院合議庭裁定
    由受命法官獨任行簡易判決處刑，復經臺中縣警察局豐原分
    局報請臺灣臺中地方法院檢察署檢察官移送併辦。
    理    由
壹、程序方面
    按被告以外之人於審判外之言詞或書面陳述，除法律有規定
    者外，不得作為證據，刑事訴訟法第159 條固定有明文，惟
    被告以外之人於審判外之陳述，雖不符同法第159 條之1 至
    之4 規定，而經當事人於審判程序同意作為證據，法院審酌
    該言詞陳述或書面陳述作成時之情況，認為適當者，亦得為
    證據，同法第159 條之5 第1 項亦定有明文。查本判決所引
    用之下列各項證據方法之證據能力，被告及檢察官於本院準
    備程序及審理時均表示無意見，並同意作為證據（參見本院
    卷第24頁面、第34頁至35頁筆錄），且本院審酌該等證據作
    成之客觀情況均無不當，並無不宜作為證據之情事，則依刑
    事訴訟法第159條之5第1項之規定，認均具有證據能力。
貳、實體方面：
一、訊據被告甲○○固坦承於上揭時、地，將其所有上開4家金
    融機構帳戶之存摺、提款卡含密碼、印章等物，交付給姓名
    年籍不詳、自稱「陳專員」之成年男子，惟仍否認主觀上有
    何幫助詐欺意圖，辯稱：當初是為了申請貸款才交付云云，
    惟查：
（一）被害人丙○○、戊○○○、乙○○於上開時、地，遭上開
      詐欺集團成員以前揭詐術，利用被告上開帳戶分別匯入指
      定金額，旋即遭集團成員持被告提款卡及該提款卡設定密
      碼提領而詐得財物之事實，業據證人即被害人丙○○、戊○○○、乙○○於警詢中證述在卷，並有被告上開彰化銀
      行帳戶、第一商銀帳戶、后里鄉農會帳戶之開戶資料、交
      易細細查詢表、未登摺帳項查詢清單、存款往來交易明細
      查詢單各1份、被害人丙○○、戊○○○、乙○○匯款回
      條聯、存款存根聯、郵政誇行匯款申請書各1紙在卷可稽
      ，從而，被告上開銀行帳戶確有遭不詳姓名之人利用為詐
      欺取財工具甚明。
（二）因按刑法上之故意，可分為直接故意與不確定故意，所謂
      「不確定故意」，係指行為人對於構成犯罪之事實，預見
      其發生而其發生並不違背其本意者，刑法第13條第2項定
      有明文；復以幫助犯成立之要件，除須有幫助行為外，須
      行為人有幫助之故意，而其故意內涵，除須行為人對其所
      實施幫助行為有違法性之認識或有認識之可能外，尚須對
      於正犯所實施犯罪行為有具體之認識或有認識之可能性，
      亦即從犯對於正犯所實施之全部犯罪構成要件該當性之事
      實應有所認識或有認識之可能性。衡情任何人均可辦理金
      融機構帳戶存摺使用，是如無正當理由，實無交付他人存
      摺提款卡、密碼使用之理，被告辯稱：係辦理貸款用云云
      ，即使如此，亦無需交付提款卡及密碼甚明，而金融機構
      帳戶存摺亦事關個人財產權益之保障，其專有性甚高，除
      非本人或經本人授權，難認有何理由可自由流通使用該存
      摺。因現今詐欺取財集團多以大量收購他人之銀行帳戶，
      充作詐欺取財之用之事實，廣為電子、平面媒體所一再報
      導，為現今一般常人所能知，被告為智慮成熟之成年人，
      是其應可預見將其上開彰化銀行帳戶、第一商銀帳戶、后
      里鄉農會帳戶之存摺、提款卡、密碼等提供他人使用，將
      幫助他人實施詐欺取財犯罪，但仍將其該等物件交付於不
      詳姓名年籍成年人士，顯具縱有人以其該等銀行帳戶實施
      詐欺取財之犯罪，亦不違背其本意之幫助意思至明。
（三）綜上所述，被告上開所辯，顯為事後卸責之詞，洵不足採
      。本件事證明確，被告幫助詐欺取財之犯行已經證明，應
      予依法論科。
二、查被告甲○○僅參與提供金融機關帳戶、提款卡、印章、密
    碼予他人供詐欺取財使用，並無證據證明其有參與詐欺取財
    之行為，或與本件詐欺取財之詐騙之人有犯意聯絡，是被告
    基於幫助之意思，參與詐欺取財構成要件以外之行為，為幫
    助犯，是核被告甲○○如犯罪事實（一）、（二）、（三）
    之所為，均係犯刑法第30條第1項、第339條第1項之幫助詐
    欺取財罪。又被告幫助不詳姓名之成年人犯上開詐欺取財罪
    ，為幫助犯，依刑法第30條第2項之規定，減輕其刑。再被
    告1 次提供該等帳戶資料屬一個幫助行為，幫助不詳姓名之
    成年人犯3個詐欺取財罪，被告因而成立3個幫助詐欺取財罪
    ，其係一行為觸犯3個幫助詐欺取財罪，為想像競合犯，論
    以一幫助詐欺取財罪處斷。爰審酌被告1次交付4本帳戶予不
    詳姓名之「陳專員」供他人非法使用，助長他人犯罪風氣、
    被害人遭詐騙金額甚多，再考被告本身未實際參與本件詐欺
    取財之犯行，責難性較小，暨其犯後坦承犯行，態度良好等
    一切情狀，量處如主文所示之刑，並諭知易科罰金之折算標
    準。
三、移送併辦部分即臺灣臺中地方法院檢察署97年度偵字第2643
    1號，即被告就犯罪事實欄一之（二）之幫助詐欺犯行，雖
    未據檢察官起訴，惟其此部分犯行既與經檢察官起訴且經判
    決有罪部分具有想像競合犯之裁判上一罪關係，復經檢察官
    上訴後移送併案審理，依審判不可分原則，本院自應併予審
    理。
四、原審以被告罪證明確，予以論罪科刑，固非無見，惟因原審
    未及審酌被告上開經移送併辦之幫助詐欺犯行，容有未洽之
    處，自應由本院將原判決撤銷改判。
據上論斷，應依刑事訴訟法第455條之1第1項、第3項、第369條
第1項前段、第364條、第299條第1項前段，刑法第30條第1項、
第2項、第339條第1項、第55條、第41條第1項前段，刑法施行法
第1條之1，判決如主文。
本案經檢察官丁○○到庭執行職務。
中    華    民    國    98    年    2     月    25    日
                          臺灣臺中地方法院刑事第八庭
                              審判長法  官  黃家慧
                                    法  官  黃炫中
                                    法  官  黃賢婷
上正本證明與原本無異。
如不服本判決，應於收受送達後10日內向本院提出上訴書狀（應
敘述具體理由並附繕本）。
上訴書狀如未敘述理由，應於上訴期間屆滿後20日內補提理由書
於本院。
                                      書記官  江美琪
中    華    民    國    98    年    2     月    25    日
附錄論罪科刑法條
刑法第339條：
意圖為自己或第三人不法之所有，以詐術使人將本人或第三人之
物交付者，處5年以下有期徒刑、拘役或科或併科1千元以下罰金
。
以前項方法得財產上不法之利益或使第三人得之者，亦同。
前二項之未遂犯罰之。


司法院資訊處製作；財團法人民間司法改革基金會備份。
